臺灣高雄地方法院刑事判決
111年度金訴字第54號
公  訴  人  臺灣高雄地方檢察署檢察官
被      告  蕭鳳玉


上列被告因違反洗錢防制法等案件，經檢察官提起公訴（110年
度偵緝字第928號），及移送併辦（110年度偵字第17488號），
本院判決如下：
    主  文
蕭鳳玉犯幫助洗錢罪，處有期徒刑參月，併科罰金新臺幣壹萬元
，罰金如易服勞役，以新臺幣壹仟元折算壹日。
    事  實
一、蕭鳳玉雖可預見率爾將金融帳戶之提款卡、密碼提供給他人
    ，即等同將金融帳戶提供給該他人使用，而可能幫助該他人
    遂行詐欺取財犯行或幫助掩飾、隱匿他人犯罪所得之去向與
    所在，仍基於幫助詐欺取財及幫助洗錢之不確定故意，於民
    國110年1月13日前某時，在不詳地點，將其所申辦之玉山商
    業銀行帳號0000000000000號帳戶之提款卡、密碼提供給姓
    名、年籍均不詳之人，而容任其持之作為向他人詐欺取財，
    並掩飾、隱匿犯罪所得之去向與所在之工具。嗣該姓名、年
    籍均不詳之人所屬之詐欺集團成員，共同意圖為自己不法之
    所有，基於詐欺取財及洗錢之犯意聯絡，推由部分成員，以
    附表所示之方式，詐騙如附表所示之人，致渠等陷於錯誤，
    並於附表所示時間，將附表所示之金額，分別匯款至蕭鳳玉
    所有之上開玉山銀行帳戶內，並隨即遭詐欺集團成員提領，
    而生掩飾、隱匿詐欺犯罪所得之去向、所在之結果。嗣因附
    表所示之人察覺有異報警處理，而循線查悉上情。
二、案經龔郁潔、劉筱娟、吳栩甄訴由高雄市政府警察局林園分
    局報告臺灣高雄地方檢察署檢察官偵查起訴、移送併辦。　
　　理  由
一、證據能力：
    本判決所引用之證據資料（詳後引用之各項證據），其中係
    屬傳聞證據部分，縱無刑事訴訟法第159 條之1至第159條之
    4 或其他規定之傳聞證據例外情形，惟因被告蕭鳳玉、檢察
    官均已同意作為證據使用（院二卷第96至102頁），且本院
    審酌卷內並無事證顯示各該陳述之作成時、地與週遭環境，
    有何致令陳述內容虛偽、偏頗之狀況後，亦認為適當，應依
    刑事訴訟法第159 條之5 第1 項之規定，為傳聞法則例外，
    而有證據能力。
二、訊據被告蕭鳳玉矢口否認有何幫助詐欺取財、幫助洗錢之犯
    行，辯稱：我的帳戶是遺失，我沒有交給他人使用，我不知
    道我帳戶什麼時候遺失，我沒有去掛失，也沒有去報警，我
    的帳戶本子跟卡片放在一起云云（院一卷第41頁）。經查：
㈠附表所示之被害人有於附表所示之時間，因受騙而將附表所示
  之金額，匯至上開玉山銀行帳戶內，且隨即遭人提領等節，為
  被告所不爭執（院二卷第70至71頁），且有附表證據出處欄所
  示之證據為證。是以，被告所申辦之上開玉山銀行帳戶確遭詐
  欺集團利用作為對附表之被害人詐騙之工具，且被害人匯入之
  款項業遭詐欺集團成員提領甚明。
㈡被告雖以前詞置辯，惟查：
1.被告於偵查中供稱：我是110年5至6月因為搬家，發現帳戶不
  見的，我沒有因為帳戶遺失而去掛失、報案云云（偵一卷第26
  頁），然於本案審理中改稱：我的帳戶是我109年12月底左右
  搬家才發現帳戶遺失云云（院二卷69頁）。可知針對何時發現
  帳戶遺失一節，被告之供述已有前後不一致之情形，且帳戶資
  料攸關個人信用、具有專屬性，被告既已發現帳戶遺失，卻未
  為報案、掛失之舉措，顯與常理不符，則被告申設之上開玉山
  銀行帳戶是否真的遺失，已非毫無疑問。
2.又被告供稱：我已經有8至9年沒有使用玉山銀行帳戶了云云（
  偵二卷第26頁），然觀之上開玉山銀行帳戶之交易明細「存取
  款人資料」欄記載蕭鳳玉（偵一卷第93頁），被告直至「109
  年11月23日」都還有使用上開帳戶（提領1515元、交易後餘額
  為11元）。可知被告對於上開玉山銀行帳戶之使用狀況所述並
  不實在，已讓人大大質疑其上開辯解之可信度。
3.此外，被告供稱：提款卡密碼是我或我朋友的生日，我把密碼
  寫在紙上放在存摺袋子裡，我的帳戶存摺跟提款卡是放在一起
  的云云（院二卷第105頁、院一卷第41頁）。而依一般人使用
  帳戶提款之習慣，為避免遺失提款卡時帳戶內之存款遭人盜領
  ，通常會將提款卡與密碼分別存放，縱使自己有遺忘密碼之虞
  ，通常亦會在其他地方註記備忘而不至於將密碼與提款卡同時
  存放，否則密碼之設定即失其意義，然被告竟將前述帳戶之提
  款卡與密碼同放一處，顯有違常情。況且，上開玉山銀行帳戶
  之密碼為被告或其朋友之生日乙節，業據被告自承在卷，顯見
  該組密碼對被告而言，在記憶上並非困難，實無另外抄寫於紙
  張上，並與提款卡同放一處之必要。是被告前開所辯顯然悖於
  常理，實屬卸責之詞，不足採信。
㈢而從詐欺集團之角度審酌，詐欺集團既知利用他人之帳戶掩飾
  犯罪所得，當知社會上一般正常之人，如帳戶提款卡及密碼遭
  竊或遺失，為防止拾得或竊取之人盜領其存款或作為不法之用
  途而徒增訟累，必於發現遺失後，立即報警或向金融機構辦理
  掛失止付，在此情形下，如仍以該帳戶作為犯罪工具，則有該
  帳戶遭列為警示帳戶而無法提領犯罪所得之風險，致無法達成
  其犯罪目的。是以，詐欺集團若非確定該帳戶所有人不會立即
  報警或掛失止付，以確定能自由使用該帳戶提款、轉帳，應不
  至於以該帳戶從事犯罪。本案附表所示之被害人於匯款至上開
  玉山銀行帳戶後，旋即遭提領一空，此有上開玉山銀行帳戶之
  交易明細表可佐（偵一卷第94頁），顯見該詐欺集團向附表所
  示之被害人詐騙時，確有把握被告申辦之上開玉山銀行帳戶不
  致遭掛失，而此等確信，在帳戶之提款卡及密碼等物係由竊取
  或拾獲之情形下，尚難發生，則被告係出於其自由意志將其所
  申辦之上開玉山銀行帳戶之提款卡及密碼交付他人使用等情，
  應堪認定。
㈣又依一般常情，任何人均可辦理金融帳戶提款卡及密碼使用，
  如無正當理由，實無理由借用他人提款卡及密碼使用，而提款
  卡及密碼亦事關個人財產權益之保障，其專屬性甚高，除非本
  人或與本人親密關係者，應無理由可自由流通使用該提款卡及
  密碼，縱特殊情況需交付他人使用，亦必深入瞭解用途及合理
  性，始予提供，且該等專有物品如落入不明人士手中，極易被
  利用為與財產有關之犯罪工具，而有犯罪意圖者，非有正當理
  由而徵求他人提供帳戶，客觀上可預見該犯罪意圖者之目的，
  係為某筆資金之存入，後再行領出之用，且該筆資金之存入及
  提領過程，有意隱瞞犯罪流程及身分，此為吾人依一般生活認
  知所易於體察之事。被告既自承：我之前從事餐飲、服務業，
  已工作14至15年等語（偵二卷第27頁），顯見被告已非初出社
  會之人，且工作經驗豐富，其對事物之理解、判斷並無異於常
  人之處，對於上情實難諉為不知。是以，被告應可預見將提款
  卡及密碼提供給他人使用，足以幫助他人實施詐欺取財、洗錢
  之犯罪，竟又提供前述帳戶之提款卡及密碼給姓名、年籍均不
  詳之人，顯見被告確有幫助他人詐欺取財、洗錢之不確定故意
  甚明。
㈤綜上所述，本案事證明確，被告犯行堪以認定，應予依法論科
  。
三、論罪科刑：
㈠核被告所為，係犯刑法第30條第1項前段、第339條第1 項之幫
  助詐欺取財罪，以及刑法第30條第1項前段、洗錢防制法第2 
  條第2款、同法第14條第1項之幫助洗錢罪。
㈡按刑法上之幫助犯，係對於犯罪與正犯有共同之認識，而以幫
  助之意思，對於正犯資以助力，而未參與實施犯罪之行為者而
  言。如未參與實施犯罪構成要件之行為，且係出於幫助之意思
  提供助力，即屬幫助犯，而非共同正犯。查被告提供上開帳戶
  之提款卡、密碼予姓名、年籍均不詳之人，作為詐欺集團收受
  、提領詐欺犯罪所得之工具，固使得不法份子得以遂行詐欺取
  財及洗錢之犯行，然被告單純提供上開帳戶予他人使用之行為
  ，並不等同於向被害人施以欺罔之詐術行為，亦無證據證明被
  告有參與詐欺取財、洗錢犯行之構成要件行為，或與實行詐欺
  取財、洗錢犯行之人有犯意聯絡，僅係對於該實行詐欺取財、
  洗錢犯行之人資以助力，衡諸前揭說明，應論以幫助犯。
　被告以一次交付帳戶之行為，同時幫助詐欺集團成員向附表所
  示之人詐欺取財及幫助實施洗錢等犯行，屬一行為觸犯數罪名
  之想像競合犯，應依刑法第55條規定，從一重以幫助洗錢罪處
  斷。　
㈢至檢察官移送併辦部分（即附表編號3部分，110年度偵字第174
  88號），與公訴意旨（即附表編號1至2部分）為想像競合犯之
  裁判上一罪關係，為起訴效力所及，本院自得併予審理。被告
  為幫助犯，所犯情節較正犯輕微，爰依刑法第30條第2項規定
  減輕其刑。　　
㈣本院審酌國內現今詐欺案件盛行，被告竟仍率爾提供上開帳戶
  給詐欺集團作為詐欺取財、洗錢之工具，除造成附表之被害人
  因而受有損害外，亦助長詐欺取財、洗錢犯罪之猖獗，行為實
  有可議之處，且未能知錯坦承犯行，另兼衡被告自承之智識程
  度、工作、收入、生活情狀等節（因涉及個人隱私，故不予揭
  露，詳如院二卷第111頁）、刑法第57條之各款事由等一切情
  狀，量處如主文所示之刑，並就併科罰金部分，諭知易服勞役
  之折算標準，以示懲儆。
㈤按洗錢防制法第18條第1 項前段固規定：「犯第十四條之罪，
  其所移轉、變更、掩飾、隱匿、收受、取得、持有、使用之財
  物或財產上利益，沒收之」，但條文並無「不問屬於犯罪行為
  人與否」之要件，當以屬於（按指實際管領）犯罪行為人者為
  限，始應沒收。查本案並無積極證據證明被告確有獲取犯罪所
  得，且被告交付上開帳戶給姓名、年籍均不詳之人後，附表被
  害人匯入之款項，隨即遭詐欺集團其他成員提領，非在被告實
  際管領中，自無從依上開規定諭知沒收，附此敘明。　
據上論斷，應依刑事訴訟法第299條第1項前段，判決如主文。
本案經檢察官莊玲如提起公訴、檢察官劉慕珊移送併辦，檢察官
王建中到庭執行職務。
中　　華　　民　　國　　111 　年　　5 　　月　　31　　日
                  刑事第十四庭  審判長法　官 呂明燕
                                      法  官 吳書嫺
                                      法  官 胡慧滿
以上正本證明與原本無異。
如不服本判決應於收受送達後20日內向本院提出上訴書狀，並應
敘述具體理由；如未敘述上訴理由者，應於上訴期間屆滿後20日
內向本院補提理由書（均須按他造當事人之人數附繕本）「切勿
逕送上級法院」。
中　　華　　民　　國　　111 　年　　5 　　月　　31　　日
　　　　　　　　　　　　　　　　　    書記官　陸艷娣
本件得於二十日內上訴。　
附錄本案論罪科刑法條：
刑法第30條
幫助他人實行犯罪行為者，為幫助犯。雖他人不知幫助之情者，
亦同。
幫助犯之處罰，得按正犯之刑減輕之。
刑法第339 條
意圖為自己或第三人不法之所有，以詐術使人將本人或第三人之
物交付者，處五年以下有期徒刑、拘役或科或併科五十萬元以下
罰金。
以前項方法得財產上不法之利益或使第三人得之者，亦同。
前二項之未遂犯罰之。
洗錢防制法第2條
本法所稱洗錢，指下列行為：
一、意圖掩飾或隱匿特定犯罪所得來源，或使他人逃避刑事追訴
    ，而移轉或變更特定犯罪所得。
二、掩飾或隱匿特定犯罪所得之本質、來源、去向、所在、所有
    權、處分權或其他權益者。
三、收受、持有或使用他人之特定犯罪所得。
洗錢防制法第14條
有第二條各款所列洗錢行為者，處七年以下有期徒刑，併科新臺
幣五百萬元以下罰金。
前項之未遂犯罰之。
前二項情形，不得科以超過其特定犯罪所定最重本刑之刑。
附表：
編號 被害人 詐騙方式  被害人遭詐騙匯款之時間（民國）、金額（新臺幣）、匯入之帳戶 證據出處 1 （110年度偵緝字第928號） 龔郁潔 提告 詐欺集團成員於110年1月25日前某日，以暱稱「邱小浩」在社群網站臉書刊登販賣演唱會門票之不實訊息，適龔郁潔於110年1月25日14時7分許上網瀏覽該則訊息後，陷於錯誤而同意購買。 於110年1月28日14時23分許，匯款3200元至蕭鳳玉申辦之玉山商業銀行帳號0000000000000號帳戶。 1.證人龔郁潔於警詢中之證述（警一卷第1至3頁）  2.匯款明細（警一卷第14頁）  3.玉山商業銀行帳號0000000000000號帳戶之開戶資料及交易明細（院二卷第35至63頁）  2 （110年度偵緝字第928號） 劉筱娟 提告 詐欺集團成員於110年1月12日，以臉書暱稱「邱小浩」向劉筱娟訛稱：欲販售千順將軍神像1對云云，致劉筱娟陷於錯誤而同意購買。 於110年1月13日13時45分許，匯款2000元至蕭鳳玉申辦之玉山商業銀行帳號0000000000000號帳戶。 1.證人劉筱娟於警詢中之證述（警一卷第15至18頁）  2.匯款明細（警一卷第22頁）  3.台灣銀行存摺封面及影本（戶名：劉筱娟）（警一卷第19頁）  4.玉山商業銀行帳號0000000000000號帳戶之開戶資料及交易明細（院二卷第35至63頁） 3 （110年度偵字第17488號） 吳栩甄 提告 詐欺集團成員於110年1月28日，以臉書暱稱「邱小浩」向吳栩甄佯稱：可以930元出售演唱會門票云云，致吳栩甄陷於錯誤而同意購買。 於110年1月29日19時22分許，匯款930元至蕭鳳玉申辦之玉山商業銀行帳號0000000000000號帳戶。 1.證人吳栩甄於警詢中之證述（併警卷第5至7頁）  2.匯款明細（併警卷第17頁）  3.玉山商業銀行帳號0000000000000號帳戶之開戶資料及交易明細（院二卷第35至63頁）